【裁判字號】    89,台上,107
【裁判日期】    890113
【裁判案由】    返還價金
【裁判全文】
最高法院民事判決                                八十九年度台上字第一○七號
    上  訴  人  高建設股份有限公司
    法定代理人  張永河
    被 上訴 人  甲○○
右當事人間請求返還價金事件，上訴人對於中華民國八十七年十二月八日臺灣高等法
院第二審判決（八十七年度上字第一○九三號），提起上訴，本院判決如左：
    主  文
原判決廢棄，發回臺灣高等法院。
    理  由
本件被上訴人主張：伊於民國八十三年三月十八日與上訴人訂約，購買上訴人在坐落
基隆市○○區○○段五堵南小段第六七九之七八號等土地上興建之預售屋「東城」Ｂ
２棟第二層房屋及基地應有部分，已繳交價金新臺幣（下同）九十八萬四千二百一十
元。雖上訴人於八十五年七月二十四日通知交屋，惟上訴人興建之系爭房屋與買賣契
約及廣告多處不符，有明顯之瑕疵，經伊多次函催上訴人補正，均未獲置理，爰依民
法關於給付遲延、不完全給付及買賣契約瑕疵擔保等規定，通知上訴人解除契約，依
法上訴人自應返還伊已付之價金等情，求為命上訴人給付九十八萬四千二百一十元並
加計法定遲延利息之判決。
上訴人則以：被上訴人主張之瑕疵，其中電纜線部分係由電力公司安裝，非可歸責於
伊；而房屋墊高係因於斜坡地建屋，自始即如此設計，且為被上訴人所知悉；籃、網
球場伊早已提供，僅因時日已久，呈現破舊情形；安全警衛部分伊亦已委託保全公司
提供警衛巡邏之服務，各住戶並與警衛室監控中心連線，僅因社區管理委員會尚不願
承受該項業務，為免各項器材遭人破壞或竊取，主機現由伊暫為保管，監視器則已設
於警衛室門上；至被上訴人所稱其餘瑕疵，如洗手檯與馬桶位置相反，主臥室無冷氣
孔等，均已修補，且非關重要，被上訴人執此主張解除契約，顯失公平。且系爭房地
係由被上訴人及其夫陳旭輝二人共同買受，僅由被上訴人一人催告及解約，不生效力
。況伊已將系爭房地移轉登記與被上訴人，如認被上訴人請求返還價金為有理由，亦
應命被上訴人於伊返還價金之同時，將該房地產權返還與伊等語，資為抗辯。
原審維持第一審所為上訴人敗訴之判決，無非以：被上訴人主張之事實，業據提出契
約書、存證信函、回執及現場照片為證，上訴人就其中主臥室冷氣孔未預留，浴室洗
手檯及馬桶位置與設計圖有異，電纜線基座架設於被上訴人所購房屋之陽台外側，及
該社區規劃之統一出入口管理與生鮮超級市場未設置等缺失，並無爭執，且經履勘現
場查明，堪信為真實。關於電力基座部分，上訴人雖以前揭情詞置辯，惟該基座既係
上訴人申請架設，上訴人未證明已無其他遠離系爭房屋之位置可供電力公司架設，且
自承除申請之架設方式外，亦可以地下埋設之方式舖設，自難謂該項瑕疵之發生，上
訴人無可歸責。況瑕疵擔保屬無過失責任，上訴人如不能擔保於危險移轉時，標的物
無滅失或減少預定效用之瑕疵，縱其瑕疵係因第三人之行為所致，上訴人仍應負擔保
責任。關於警衛室部分，社區總配置圖標示位置，並無警衛室，上訴人所指之警衛室
距離原配置圖標示之位置甚遠，且不在被上訴人所購房屋之社區，上訴人此部分給付
，自有明顯之瑕疵。關於二十四小時警衛部分，上訴人自承應提供而尚未提供，所辯
已與保全公司簽訂每日八小時之巡邏，仍與契約約定不符。又現場雖有籃、網球場，
但外觀明顯陳舊，顯非與社區同時興建，以其陳舊程度，仍欠缺一般交易過程中，消
費者對建商所提供球場通常品質之期待，亦難謂無瑕疵。綜前所述，本件系爭房屋確
有眾多瑕疵，且未依合約提供符合契約本旨之多項設施，雖系爭房屋尚未交屋，但為
期買賣雙方當事人權益之平衡，應認買受人於交付前即可主張瑕疵擔保請求權。而上
開電力基座之瑕疵，對被上訴人居住生活之安全，自有相當之損害，並造成住戶心理
上之壓力，社區統一出入管制及警衛室、生鮮超級市場之欠缺，更對住宅週邊安全性
及生活機能有嚴重之影響，於交易上均屬重要之瑕疵，被上訴人已多次去函催告補正
，因上訴人拒絕修補，乃通知解除契約，自無不合。又系爭房地雖由被上訴人與其夫
即訴外人陳旭輝兩人共同買受，然被上訴人與陳旭輝已於八十五年六月八日出具承諾
書，陳明經兩人協議將系爭房地登記於被上訴人一人名下，並通知上訴人，有承諾書
可憑，上訴人對承諾書之真正亦不爭執；並據證人即辦理移轉登記之代書何美珠證稱
：由上訴人列客戶名冊，那一棟房子要登記給誰，上面都列冊，系爭房地登記給被上
訴人一人，名冊上是只有被上訴人，並無陳旭輝等語；參以經臺灣基隆地方法院公證
之土地建築改良物買賣所有權移轉契約書及上訴人提供之登記名冊，系爭房地之權利
人，均僅列被上訴人一人等情，則上訴人於收受上開承諾書後，已同意系爭房地變更
為被上訴人一人買受，應堪認定。職是之故，由被上訴人一人具函催告及為解除契約
之意思表示，於法並無不合。買賣契約既經解除，被上訴人訴請上訴人返還已付之價
金，並加計法定遲延利息，即屬正當，應予准許等詞，為其判斷之基礎。
惟按解除權之行使，應向他方當事人以意思表示為之；契約當事人之一方有數人者，
前項意思表示，應由其全體或向其全體為之，民法第二百五十八條第一項、第二項定
有明文。查被上訴人與其夫陳旭輝於八十五年六月八日出具之承諾書，係記載「本人
陳旭輝、甲○○承購……壹戶，現為辦理產權登記，經兩人協議將房屋及土地產權登
記為甲○○名下，並提供相關資料以供產權登記，手續委請高建設股份有限公司辦
理，一切法律上責任本人自行負責。」字樣（見原審卷第七十三頁），似未表明契約
權義概括承受之意。上訴人抗辯該承諾書僅係指定登記名義人，原契約主體仍為被上
訴人與陳旭輝，尚非全無依據。乃原審未詳加調查陳旭輝有無將系爭買賣之權利、義
務讓與被上訴人，並通知上訴人，徒依該承諾書及系爭房地登記情形，遽認上訴人於
收受承諾書後，已同意系爭房地變更為被上訴人一人買受，進而謂由被上訴人一人對
上訴人為催告及解除契約之意思表示，合法有效，自嫌速斷。再者，契約經解除者，
當事人雙方互負回復原狀之義務，民法第二百五十九條亦有明文。上訴人陳稱伊已將
系爭房地登記為被上訴人名義所有，如伊應返還價金與被上訴人，被上訴人並應將該
產權移轉登記返還與伊，而提出同時履行之抗辯。原判決認被上訴人解除契約為有理
由，命上訴人返還價金，竟對於上訴人該項抗辯未加置理，亦欠允洽。上訴論旨，指
摘原判決不當，求予廢棄，非無理由。
據上論結，本件上訴為有理由，依民事訴訟法第四百七十七條第一項、第四百七十八
條第一項，判決如主文。
中      華      民      國    八十九    年      一      月     十三     日
                              最高法院民事第五庭
                                  審判長法官  蕭  亨  國
                                        法官  吳  正  一
                                        法官  陳  淑  敏
                                        法官  葉  勝  利
                                        法官  吳  麗  女
      右正本證明與原本無異
                                              書  記  官
中      華      民      國    八十九    年      一      月    二十九    日


司法院資訊處製作；財團法人民間司法改革基金會備份。
